【裁判字號】    89,交訴,66
【裁判日期】    891011
【裁判案由】    過失致死
【裁判全文】
臺灣雲林地方法院刑事判決                          八十九年度交訴字第六六號
    公  訴  人  臺灣雲林地方法院檢察署檢察官
    被      告  乙○○
右列被告因業務過失致死等案件，經檢察官提起公訴（八十九年度偵字第二七一五號
），本院判決如左：
    主  文
乙○○服用酒類，不能安全駕駛動力交通工具而駕駛，處有期徒刑肆月；又業務過失
致人於死，處有期徒刑壹年貳月。應執行有期徒刑壹年肆月。緩刑肆年。
    事  實
一、乙○○以務農為業，駕駛為其附隨業務，為從事業務之人，其明知服用酒類或其
    他相類之物，不能安全駕駛動力交通工具者，不得駕駛動力交通工具，竟於民國
    八十九年六月九日九時許，在雲林縣土庫鎮某處飲用酒後，已達不能安全駕駛動
    力交通工具之情形下，猶於同日十六時三十分許，駕駛其所有未懸掛車牌之自小
    貨車，沿雲林縣虎尾鎮○○里○○路（由大屯往三合里方向，由西向東方向）行
    駛，行經虎尾鎮○○里○○路六之一號前二百公尺處之無號誌交岔路口時，原應
    注意飲酒後其吐氣所含酒精成份超過每公升○‧二五毫克以上者，不得駕車；且
    應注意行經無號誌之交岔路口時，應減速慢行，作隨時停車之準備；並應注意車
    前狀況，隨時採取必要之安全措施，依當時晴天，路面乾燥、無缺陷，道路無障
    礙物，視距良好之情形下，又無不能注意之情事，竟疏未注意，於飲酒後吐氣所
    含酒精成分達每公升○‧五一毫克以上之情形下，猶以時速每小時四十公里之速
    度行駛於上開路段，復未注意其車前之狀況，致其行駛至前揭無號誌之交岔路口
    ，發現王清爽駕駛車號ＭＪＨ─八六六號機車，自上開交岔路口旁之農路駛出（
    由農路左轉往大屯方向，由南向西方向）時，已煞車閃避不及，其自小貨車之車
    頭撞擊王清爽所駕駛之前揭機車左側，使王清爽因而受有頭部挫傷疑腦內出血、
    胸部挫傷、疑多處骨折等傷害，經送醫急救後仍不治死亡。嗣經警據報前往處理
    ，並對乙○○施以酒精測試後發現乙○○飲酒後其吐氣所含酒精成分濃度達每公
    升○．五一毫克，而查知上情。乙○○於肇事後主動向雲林縣警察局虎尾分局東
    屯派出所警員丙○○自首而接受裁判。
二、案經被害人王清爽之子甲○○告訴及台灣雲林地方法院檢察署檢察官自動檢舉偵
    查起訴。
    理  由
一、訊據被告對於右揭時、地飲酒後駕車之事實坦承不諱，又被告於前揭車禍後，經
    警對被告施以酒精測試，測得其口中吐氣所含酒精濃度達每公升○．五一毫克，
    有卷附酒精濃度測試表一紙在卷可按，又行為人飲酒後吐氣所含酒精成份達每公
    升零點五毫克，即反應較慢，感覺減低，影響駕駛，而達每公升一毫克時，精神
    即混惑不清晰等節，已經行政院國軍退除役官兵輔導委員會台北榮民總醫院八十
    八年八月五日（八八）北總內字第二六八六八號函示在案，被告於飲酒後其吐氣
    所含酒精成份既已達每公升○．五一毫克，依上開函文所示，顯有不能安全駕駛
    動力交通工具之情甚明，且被告於右揭時地因駕車不慎致發生車禍，另為警查獲
    之後，經警當場對被告為行為測試觀察，觀察結果認被告車輛行徑偏離常軌，時
    而加速，時而突停，顯無法正常操控，劃定直線無法正常行走，顯無法為正常操
    控駕駛，及有泥醉情事，此有刑法第一百八十五條之三案件測試觀察紀錄表一紙
    在卷可稽，益徵被告已達不能安全駕駛之狀態。次查，被告乙○○對於右揭時、
    地酒後駕車，且於行經上開無號誌之交岔路口時，未減速慢行，作隨時停車之準
    備，復未注意車前狀況，隨時採取必要之安全措施，以致肇事，並使王清爽因而
    死亡等情供承不諱，並有雲林縣警察局虎尾分局東屯派出所製作之道路交通事故
    調查報告表及現場照片九張附卷可按，而被害人王清爽確因本件車禍受傷致頭蓋
    骨破裂骨折、出血致休克死亡，亦經臺灣雲林地方法院檢察署檢察官督同檢驗員
    相驗屬實，且有勘驗筆錄、相驗屍體證明書、驗斷書等在卷足憑。按飲酒後其吐
    氣所含酒精成份超過每公升○‧二五毫克以上者，不得駕車、行經無號誌之交岔
    路口時，應減速慢行，作隨時停車之準備、並應注意車前狀況，隨時採取必要之
    安全措施，道路交通安全規則第一百十四條第二款、第九十三條第一項第四款、
    第九十四條第三項分別訂有明文，被告駕駛汽車本應注意上述道路交通安全規定
    ，且依當時為晴天，路面乾燥、無缺陷，道路無障礙物，視距良好之情形，有道
    路交通事故調查報告表一紙在卷足據，並無不能注意之情形，被告能注意而不注
    意，因而肇至本件車禍，自應負過失之責任，且被告之過失行為與被害人死亡之
    結果間復有相當因果關係，是被告公共危險及過失致死犯行均堪以認定。
二、按刑法上所謂業務，係指個人基於其社會地位繼續反覆所執行之業務，其主要部
    分之業務固不待論，即為完成主要業務所附隨之準備工作與輔助事務，亦應包括
    在內，最高法院七十一年臺上字第一五五○號著有判例可資參照，本件被告平日
    以務農為業，駕駛自小貨車載運農產品及肥料之行為，係為完成主要駕駛業務所
    附隨之準備工作，屬業務上之行為，為從事業務之人。核被告所為，係犯刑法第
    一百八十五條之三之公共危險罪及第二百七十六條第二項之業務過失致人於死罪
    。被告所犯上開二罪，犯意各別，罪名不同，應與分論併罰，又被告係酒後駕車
    ，並因而致人死亡，就過失致死部分，應依道路交通管理處罰條例第八十六條第
    一項之規定加重其刑。被告於肇事後，偵查犯罪機關尚未發覺犯罪前，主動向前
    往現場處理之警員自首並靜候裁判等情，業據證人即雲林縣警察局虎尾分局東屯
    派出所警員丙○○到庭證述屬實（見本院八十九年八月三十一日訊問筆錄），應
    依刑法第六十二條之規定減輕其刑。爰審酌並無前科、素行良好、因一時失慎酒
    醉駕車肇致本件車禍，犯後已與被害人家屬達成民事和解（有和解書一紙附卷可
    按）、其過失程度及被害人生命價值等一切情狀，分別量處如主文所示之刑，並
    定其應執行之刑。又查被告未曾受有期徒刑以上刑之宣告，有台灣高等法院被告
    全國前案紀錄表一份附卷可參，其因一時疏失，致罹刑典，事後已坦承犯行，深
    具悔意，經此刑之宣告後，應知警惕而無再犯之虞，本院認為前開對其宣告之刑
    ，以暫不執行其刑為適當，爰併宣告緩刑四年，以啟自新。
據上論斷，應依刑事訴訟法第二百九十九條第一項前段、刑法第一百八十五條之三、
刑法第二百七十六條第二項、第六十二條前段、第五十一條第五款、第七十四條第一
款、道路交通管理處罰條例第八十六條第一項、罰金罰鍰提高標準條第一條前段，判
決如主文。
本案經檢察官蔣得龍到庭執行職務。
中      華      民      國     八十九     年     十     月     十一     日
                                     臺灣雲林地方法院刑事第二庭
                                         審判長法官  紀  文  勝
                                               法官  蔣  得  忠
                                               法官  冷  明  珍
右正本證明與原本無異
如不服本判決，應於判決送達後十日內，向本院提出上訴狀。（須附繕本）
                                             書記官  周  麗  雲
中      華      民      國     八十九     年     十     月     十六     日
刑法第一百八十五條之三
服用毒品、麻醉藥品、酒類或其他相類之物，不能安全駕駛重力交通工具而駕駛者，
處一年以下有期徒刑、拘役或三萬元以下罰金。
刑法第二百七十六條
一、因過失致人於死者，處二年以下有期徒刑、拘役或二千元以下罰金。
二、從事業務之人，因業務上之過失犯前項之罪者，處五年以下有期徒刑或拘役，得
    併科三千元以下罰金。


司法院資訊處製作；財團法人民間司法改革基金會備份。
